【裁判字號】    88,易,2633
【裁判日期】    890425
【裁判案由】    詐欺
【裁判全文】
臺灣桃園地方法院刑事判決                        八十八年度易字第二六三三號
    公  訴  人  臺灣桃園地方法院檢察署檢察官
    被      告  乙○○
右列被告因詐欺案件，經檢察官提起公訴（八十七年度偵字第一０七五一號），本院
判決如左：
        主  文
乙○○無罪。
        理  由
一、公訴意旨略以：被告乙○○於民國八十五年間因欲承作國防部龍岡附供站工程，
    向皇喬營造有限公司（下稱皇喬公司）借牌並得標，竟意圖為自己不法之所有，
    自八十五年十二月間起至八十六年十二月止，至桃園縣平鎮市○○路○段二０五
    號告訴人玉豐建材有限公司（下稱玉豐公司），佯稱係皇喬公司職員向該公司陸
    續訂購大批建材，致該公司不疑有他，依其所訂送獲至中壢龍岡營區，總計貨款
    新台幣（下同）十三萬四千四百四十二元皆不見清償，再經前往皇喬公司查詢，
    竟已逃逸，遍尋不著，始知受騙，案經玉豐公司代表人甲○○代表告訴，因認被
    告涉犯刑法第三百三十九條第一項之詐欺罪嫌云云。
二、按犯罪事實應依證據認定之，無證據不得推定其犯罪事實，又不能證明被告犯罪
    者，應諭知無罪之判決，刑事訴訟法第一百五十四條、第三百零一條第一項定有
    明文。次按刑法第三百三十九條第一項詐欺罪之成立，以意圖為自己或第三人不
    法之所有，以詐術使人將本人或第三人之物交付為要件。所謂以詐術使人交付，
    必須被詐欺人因其詐術而陷於錯誤，若其所用方法，不能認為詐術，亦不致使人
    陷於錯誤，即不構成該罪，有最高法院四十六年台上字第二六０號判例可資參照
    。如僅係民事債務不履行，則與詐欺取財罪無涉，不能以該罪責相繩。公訴意旨
    認被告涉犯詐欺罪嫌，無非以告訴人公司代表人甲○○指訴、證人李永忠證述，
    及有台灣台北地方法院八十七年度訴字第一六二七號刑事判決一件附卷可稽等資
    為論據，固非無見。訊據被告固不否認確有向玉豐公司訂貨，並積欠十三萬四千
    四百四十二元貨款未付，然堅決否認涉有詐欺犯行，辯稱：係擔任皇喬公司工務
    經理而向玉豐公司叫貨，嗣因故離開皇喬公司，不知未付款情事等語。經查，證
    人即皇喬公司負責人李永忠於偵查中證稱被告係借牌承包上開工程等語，另依卷
    附台灣台北地方法院八十七年訴字第一六二七號刑事判決所示，證人楊萬得、張
    國輝、李正民、鄭敏彥於該案均證稱被告係向皇喬公司借牌承包龍岡工程，並有
    認股協議書可按，足證上開工程確係由被告所得標承作。惟依告訴人指訴情節，
    被告確有施作上開龍岡營區工程，除積欠貨款未付外，別無施用詐術之行為。另
    訊之證人即玉豐公司經理古萬豐證稱係自八十五年六月起迄八十六年一月，應被
    告訂購水泥送至龍岡營區，期間往來共四十餘萬元，除餘款十三萬四千四百四十
    二元，其餘均已兌付等語。依此計算，被告積欠貨款未付部分，所佔比例並非多
    數，與一般惡性倒閉情形不同。又依一般社會經驗，純以信用為基礎之買賣，出
    賣人允許買受人延後付款，理應事先評估買受人之營業狀況、財產狀況及償債能
    力，據以評估其所承擔風險決定買賣條件，衡情出賣人應可預見事後可能無力清
    償或遲延清償，縱令買受人屆期不為清償，如無積極證據足以認定其在購貨之初
    即有藉以詐財之本意，尚難僅因有無力清償情事，即推定其必然自始蓄意詐騙。
    本件被告查無以不法手段誤導告訴人玉豐公司對於債信風險之判斷，則告訴人玉
    豐公司應允出貨予被告要屬任意性處分，應無陷於錯誤之可言，是難遽認被告上
    開所為該當詐欺犯行。第按本院認定犯罪所憑之事證，必須基於吾人一般社會生
    活經驗認為大致可信，且除認定被告犯罪之外，無從本於同一事證為其他有利於
    被告之合理推斷，始足據為有罪判決之心證基礎。故關於債務不履行之事實，除
    非被告業已自白其為財產犯罪之結果，苟無其他足以證明行為人自始具有不法所
    有意圖之積極證據，自不得率先推定被告心存犯罪故意，而令其自證無罪之義務
    。綜上所述，本案除被告確有積欠告訴人玉豐公司貨款未還之事實，並無積極證
    據足證被告於購貨之初有施用詐術之行為，不能徒憑被告嗣後有不能清償情事，
    遽為被告不利之認定。此部份應屬單純民事債權債務糾紛，初無繩以詐欺罪刑之
    餘地。此外復查無其他積極證據，足證被告確有公訴意旨所指罪行，本件被告犯
    罪即屬不能證明，自應諭知無罪，以昭審慎。
據上論斷，應依刑事訴訟法第三百零一條第一項，判決如主文。
本案經檢察官呂理銘到庭執行職務。
中      華      民      國    八十九    年      四      月    二十五    日
                                臺灣桃園地方法院刑事第一庭
                                    法  官  熊  祥雲
右正本證明與原本無異。
如不服本判決，應於判決送達後十日內向本院提出上訴狀( 應附繕本 )，上訴於
臺灣高等法院。
                                    書記官  沈  秀  珍
中      華      民      國    八十九    年      四      月    二十六    日


司法院資訊處製作；財團法人民間司法改革基金會備份。
